臺灣高等法院刑事裁定
111年度聲字第3729號
聲  請  人
即  被  告  賴子峻


選任辯護人  陳彥潔律師
            廖宸和律師 
上列聲請人因詐欺案件（本院111年度上訴字第2155號），聲請
法官迴避，本院裁定如下：
    主  文
聲請駁回。 
    理  由
一、聲請意旨略以：聲請人即被告賴子峻涉犯詐欺（鈞院111年
    度上訴字第2155號）案件，由受命法官郭惠玲法官於民國11
    1年10月27日行本案準備程序，然因郭法官於準備程序中有
    下列行為，聲請人因認郭法官符合刑事訴訟法第18條第2款
    規定之迴避事由，茲分述理由如下：
　㈠於該日行本案準備程序時，依照卷内之監視器照片截圖，均
    僅見聲請人前進之方向與被害人放置款項之方向不同，以及
    聲請人所前進之方向與同案被告陳興彥所往方向相反之有利
    於聲請人之證據(參桃園地方檢察署109年度偵字第17700號
    第21頁正面到第23頁反面），故聲請人主張其前往之方向無
    法看見被害人交付金錢，亦未看見共同被告陳興彥拿取被害
    人之款項，然郭法官卻提出假設性問題以質問語氣詢問聲請
    人：「為什麼你只能朝一個方向行走，只能看向一個方向，
    有人限制你的行走方向嗎？」，聲請人不知如何回答，並感
    到問題有誘導之嫌而想要解釋，然郭法官不斷打斷聲請人，
    大聲重複要求聲請人回答有沒有人可以限制聲請人的行走方
    向，聲請人後方只能回答「沒有。」，而法院依無罪推定原
    則，不得預斷被告有罪（必須本直接審理原則，透過證據調
    查、辯論等法定程序，以形成被告是否有罪之心證，惟郭法
    官於準備程序，未依已存在之證據調查，反係提出證據未有
    出現之假設性問題(證據顯示僅有聲請人往相反於被害人放
    置金錢之方向及與共同被告陳興彥面朝相反方向之畫面，郭
    法官卻大聲質疑詢問聲請人就算拍到這些方向，難道就代表
    聲請人不會往其他方向嗎？有人限制他行走的方向嗎？)，
    法院應依證據審判，郭法官卻提出與證據相反之假設性間題
    ，並強硬要求聲請人回答，可證郭法官未經審判程序已存偏
    頗心證，明顯違反無罪推定原則。又本案郭法官於未進行實
    質審理程序前，即欲以不存在之證據（聲請人看向朝被害人
    放置款項之方向，惟監視器畫面並未顯示）認定事實(若非
    依此認定事實，即無詢問之必要)，已屬客觀上足認有偏頗
    之虞，而有聲請迴避事由。另前開郭法官訊問聲請人之部分
    内容可參111年10月27日開庭筆錄第5頁第21行以下，惟郭法
    官使用之文字、語氣均非筆錄記載之中性，而包含誘導訊問
    及打斷聲請人陳述之部分，均未如實記載於筆錄，聲請人請
    求調取該次庭期錄音以審酌迴避事由是否成立。
　㈡又本案準備程序中，聲請人及辯護人之答辯屢經郭法官打斷
    ，以前述郭法官假設性詢問聲請人行走方向部分為例，辯護
    人僅係欲解釋聲請人係為何如此行走，即遭郭法官打斷，是
    憲法保障人民訴訟權，就法官訊問之問題，聲請人及辯護人
    若無惡意拖延，即應使聲請人及辯護人完整答辯，或許因承
    審法官未聽見其想聽見之答案，從而頻繁打斷聲請人及辯護
    人所述，然實應使聲請人與辯護人以自己之言語答辯，否則
    有違憲法訴訟權之保障，即可認有執行職務偏頗之虞。另若
    承審法官打斷聲請人及辯護人答辯之情形僅單一情形，或非
    屬迴避事由，然於準備程序卻有多次發生聲請人及辯護人答
    辯屢遭打斷之情況，而均未被筆錄所記載；故已足認已構成
    迴避事由，有迴避之必要性。
　㈢另本案件已於111年10月27日準備程序當庭訂定審理期日於11
    1年11月10日，若鈞院須一段時日以審酌本案聲請迴避事由
    是否有理由，請求鈞院先行取消本案審理期日，待審酌本案
    聲請迴避是否成立後，再為重訂庭期，以維聲請人之訴訟權
    益。
　㈣綜上，聲請人認本案受命法官郭惠玲法官於行準備程序時，
    確有影響聲請人訴訟權之行為，並足認執行職務有偏頗之虞
    ，爰依刑事訴訟法第18條第2款聲請法官迴避云云。
二、按法官有刑事訴訟法第17條以外之情形「足認其執行職務有
    偏頗之虞者」，當事人得聲請法官迴避，刑事訴訟法第18條
    第2 款固定有明文。然所謂偏頗之虞，係指以一般通常之人
    所具有之合理觀點，對於該承辦法官是否為公平之裁判，均
    足產生懷疑，且此種懷疑之發生，存有其客觀之原因，而非
    僅出諸當事人自己主觀之判斷者，始足當之。至於訴訟上之
    指揮乃專屬於法院之職權，當事人之主張、聲請，在無礙於
    事實之確認以及法的解釋、適用之範圍下，法院本得斟酌當
    事人之請求以為訴訟之進行，尚不得以法院准否此請求，或
    因對法官之指揮訴訟或訊問方法有所不滿，即指為法官有偏
    頗之虞，而據為聲請迴避之理由。且當事人聲請法官迴避，
    以有具體事實足認其執行職務有偏頗之情形為限。
三、經查：聲請人因詐欺案件，前經臺灣桃園地方法院以110年
    度訴字第712號判決認聲請人犯三人以上共同詐欺取財罪，
    判處有期徒刑2年2月。聲請人不服提起上訴，由本院以111
    年度上訴字第2155號審理，受命法官為本院法官郭惠玲。依
    聲請意旨所指摘，認郭惠玲法官於111年10月27日行本案準
    備程序時，提出假設性問題訊問聲請人，並要求聲請人回答
    ，且問案使用的文字及語氣均非筆錄記載之中性詞，甚且未
    讓聲請人及辯護人完整答辯，而頻繁打斷聲請人及辯護人之
    辯駁，顯有問案態度不佳、先入為主、打斷聲請人之陳述而
    有偏頗等情事，進而推論該案受命法官郭惠玲執行職務有偏
    頗之情。惟法官如何問案、是否准許或禁止當事人發言，此
    乃法官於開庭時之訴訟指揮權，除非有重大明顯之情事，足
    認法官開庭時確有偏頗之虞，否則尚不得就法官之訴訟指揮
    權之行使，遽認法官有偏頗之虞。本件聲請人所指上開事項
    ，核係受命法官依據刑事訴訟法第273條所定，於行準備程
    序釐清案件及證據之重要爭點，而請聲請人釋疑，乃屬訴訟
    指揮之事。雖因聲請人事關己身利害，心中感受甚為特別，
    但客觀而言，尚非承審法官與聲請人具有故舊、恩怨等關係
    ，審判恐有不公平，或一般通常之人均會認為已達於法官不
    能為公平之審判之程度。又觀諸該次準備程序筆錄，受命法
    官之訊問，並無違反被告任意性之陳述，並非客觀上足使一
    般通常人懷疑該法官有不能公平審判情事，實難逕與偏見、
    高度敵意、有罪預斷劃上等號。至受命法官在與聲請人及其
    辯護人問答對話中，縱有打斷聲請人及其辯護人之陳述，讓
    渠等認為受命法官語露可能使人預想為不利判決之不當感覺
    各情，惟此仍屬在程序中依刑事訴訟法第288條之3得聲明異
    議之事項，尚非可逕認為聲請法官迴避之事由。且以本案係
    合議審判之案件，於審判時，將由合議庭三位法官依專業智
    識、經驗，就個案所呈之一切情狀、證據，審酌全部卷證資
    料而為認定事實，並適用法律，核非受命法官一人之見聞或
    知見，實無任由受命法官偏頗之可能。是本件聲請人徒憑主
    觀臆測或感受，率爾推定本案受命法官郭惠玲有刑事訴訟法
    第18條第2項之執行職務有偏頗之虞，難認有據。又本件聲
    請法官迴避所具之事由，依上開所述，既無客觀原因及事實
    ，則聲請意旨請求調取該次法庭錄音即無必要，另本院111
    年度上訴字第2155號詐欺案件原訂111年11月10日續行審理
    ，惟查該次審理期日已依聲請意旨所請予以取消等情，均併
    此敘明。
四、綜上，本件被告聲請法官迴避所主張之事由，係出於其個人
    主觀之臆測，在客觀上尚難足以使人懷疑承審郭惠玲法官將
    為不公平之裁判，核與刑事訴訟法第18條第2款之事由不合
    ，是聲請人據以聲請法官迴避，為無理由，應予駁回。
據上論斷，應依刑事訴訟法第21條第1項前段，裁定如主文。
中　　華　　民　　國　　111 　年　　11　　月　　28　　日
                  刑事第十九庭  審判長法　官  曾淑華
                                      法　官  李殷君
                                      法　官  陳文貴
以上正本證明與原本無異。
如不服本裁定，應於收受送達後五日內向本院提出抗告狀。
                                      書記官  俞妙樺
中　　華　　民　　國　　111 　年　　11　　月　　28　　日